臺灣高雄地方法院民事判決
111年度雄簡字第1148號
原      告  銀座大廈管理委員會

法定代理人  楊國惠  
訴訟代理人  孫添吉  
被      告  林國治  
            張爟田  
            林義添  
            林恆民  
            林李寶惜
            蔡志祥（即蔡山水之遺產管理人）


            游淑惠（即林新興之遺產管理人）


訴訟代理人  陳奕彤  
上列當事人間請求給付管理費事件，本院於民國111年11月29日
言詞辯論終結，判決如下：
    主  文
被告戊○○應給付原告新臺幣伍萬壹仟零壹拾參元，及自民國一一
一年十二月六日起至清償日止，按週年利率百分之十計算之利息
。
被告庚○○應給付原告新臺幣捌萬陸仟肆佰元，及自民國一一一年
十二月六日起至清償日止，按週年利率百分之十計算之利息。
被告己○○應給付原告新臺幣伍萬零捌佰伍拾參元，及自民國一一
一年十二月六日起至清償日止，按週年利率百分之十計算之利息
。
被告丁○○應給付原告新臺幣壹拾萬壹仟玖佰貳拾元，及自民國一
一一年十二月六日起至清償日止，按週年利率百分之十計算之利
息。
被告丙○○○應給付原告新臺幣陸萬肆仟捌佰元，及自民國一一一
年十二月六日起至清償日止，按週年利率百分之十計算之利息。
被告乙○○應於管理蔡山水之遺產範圍內給付原告新臺幣柒萬壹仟
貳佰元，及自民國一一一年十二月六日起至清償日止，按週年利
率百分之十計算之利息。
被告甲○○應於管理林新興之遺產範圍內給付原告新臺幣伍萬壹仟
零陸拾柒元，及自民國一一一年十二月六日起至清償日止，按週
年利率百分之十計算之利息。
原告其餘之訴駁回。
訴訟費用由兩造依附表所示之比例負擔。
本判決第一項至第七項得假執行；但被告如分別以附表所示之金
額為原告預供擔保後，得免為假執行。
    事實及理由
壹、程序部分：
一、按當事人死亡者，訴訟程序在有繼承人、遺產管理人或其他
    依法令應續行訴訟之人承受其訴訟以前當然停止。前開承受
    訴訟人於得為承受時，應即為承受之聲明，民事訴訟法第16
    8條、第175條第1項分有明文。經查，原告之法定代理人原
    為力陳月裡，於民國111年3月26日變更為辛○○，有銀座大廈
    （下稱系爭大樓）111年3月臨時管理委員會會議紀錄、高雄
    市三民區公所111年4月22日高市○區○○○00000000000號函可
    稽（見本院卷第131、373頁），辛○○於111年5月4 日聲明承
    受訴訟（見本院卷第127頁），於法並無不合，應予准許。
二、被告戊○○雖辯稱力陳月裡未經系爭大樓區分所有權人會議選
    任為主委，無權提起本件訴訟等語。惟原告業經新任主任委
    員辛○○具狀承受本件訴訟，是被告戊○○爭執力陳月裡有無代
    表原告進行訴訟之權，尚有誤會。且查，力陳月裡係經系爭
    大樓109年12月19日區分所有權人會議，決議選任為管理委
    員，復於110年1月10日管理委員會會議中選任為主任委員。
    嗣力陳月裡請辭主任委員一職，經系爭大樓111年3月26日臨
    時管理委員會改選辛○○為新任主任委員等情，有系爭大樓10
    9年度區分所有權人會議紀錄、110年1月管理委員會會議紀
    錄、力陳月裡請辭書、111年3月臨時管理委員會會議記錄在
    卷可稽（見本院卷第363至373頁），是力陳月裡、辛○○均為
    合法選任之主任委員。而前開決議既未有經訴訟程序認定為
    無效或不成立之情事，力陳月裡、辛○○之主任委員資格亦未
    有經訴訟確認無效之情形，尚難率認原告未由法定代理人合
    法進行訴訟，是被告戊○○此部分所辯，尚難採信，先予敘明
    。
三、被告戊○○、庚○○、己○○、丁○○、丙○○○未於言詞辯論期日到
    場，核無民事訴訟法第386條所列各款情形，爰依原告之聲
    請，由其一造辯論而為判決。
貳、實體部分：
一、原告主張：被告戊○○、庚○○、己○○、丁○○、丙○○○及訴外人
    蔡山水（歿於92年1月4日）、林新興（歿於95年1月7日）為
    高雄市○○區○○街00號地下2層房屋（下稱系爭房屋）之共有
    人，乃系爭房屋所在系爭大樓之區分所有權人。依系爭大樓
    住戶規約（下稱系爭規約）第10條規定，地下室每月管理費
    為新臺幣（下同）8,000元。詎被告戊○○、庚○○及被告甲○○
    （即林新興之遺產管理人），自102年1月起至110年12月止
    （共108個月）各累欠管理費86,400元；被告乙○○（即蔡山
    水之遺產管理人），自103年8月起至110年12月止（共89個
    月）累欠管理費共71,200元；被告己○○自102年9月起至110
    年12月止（共100個月）累欠管理費共8萬元；被告丁○○自10
    3年2月起至110年12月止（共95個月）累欠管理費共152,000
    元；被告丙○○○自104年4月起至110年12月止（共81個月）累
    欠管理費共64,800元，迭經原告催告，均置之不理。爰依系
    爭規約第10條及公寓大廈管理條例規定提起本件訴訟等語，
    並聲明：㈠被告戊○○應給付原告86,400元，及自補正狀繕本
    送達最後一位被告翌日起至清償日止，按週年利率10％計算
    之利息。㈡被告庚○○應給付原告86,400元，及自補正狀繕本
    送達最後一位被告翌日起至清償日止，按週年利率10％計算
    之利息。㈢被告己○○應給付原告8萬元，及自補正狀繕本送達
    最後一位被告翌日起至清償日止，按週年利率10％計算之利
    息。㈣被告丁○○應給付原告15,200元，及自補正狀繕本送達
    最後一位被告翌日起至清償日止，按週年利率10％計算之利
    息。㈤被告丙○○○應給付原告64,800元，及自補正狀繕本送達
    最後一位被告翌日起至清償日止，按週年利率10％計算之利
    息。㈥被告乙○○應於管理被繼承人蔡山水之遺產範圍內，給
    付原告71,200元，及自補正狀繕本送達最後一位被告翌日起
    至清償日止，按週年利率10％計算之利息。㈦被告甲○○應於管
    理被繼承人林新興之遺產範圍內應給付原告86,400元，及自
    補正狀繕本送達最後一位被告翌日起至清償日止，按週年利
    率10％計算之利息。
二、被告甲○○則以：原告請求102年1月迄110年12月之管理費，
    其中超過伊收受原告催收管理費存證信函之日（即110年9月
    6日）前5年部分已罹於消滅時效等語；被告乙○○則以系爭房
    屋無法停車，伊無法使用房屋，原告要求給付管理費無理由
    等語，並均聲明：原告之訴駁回。被告戊○○、己○○、丁○○未
    於言詞辯論期日到場，據渠等提出之書狀所為之聲明及陳述
    略為：原告主張之管理費規約約定，是否經合法程序決議通
    過，有所疑義。又系爭房屋沒有水電，升降梯無法使用，電
    梯也無法搭乘到地下2樓，系爭房屋到處積水並遭堆放垃圾
    雜物，也無法停車，原告自應善盡管理之責才能請求管理費
    。另原告請求102年1月迄110年12月之管理費，超過5年消滅
    時效部分，原告請求無理由等語，資為抗辯，並均聲明：原
    告之訴駁回。被告庚○○、丙○○○未於言詞辯論期日到場，亦
    未提出書狀作任何聲明或陳述。
三、經查，被告戊○○、庚○○、己○○、丁○○、丙○○○及蔡山水、林
    新興為系爭房屋共有人，為系爭大樓區分所有權人等情，有
    系爭房屋建物謄本暨異動索引在卷可稽（見本院卷第45至49
    、221至225、249至263頁），且為原告與被告戊○○、己○○、
    丁○○、乙○○、甲○○所不爭執。又被告庚○○、丙○○○已於相當
    時期受合法通知，而於言詞辯論期日不到場，亦未提出準備
    書狀爭執，依民事訴訟法第280條第3項之規定，應視同自認
    ，堪認原告前開主張之事實為真實。
四、本院之判斷：
　　原告另主張被告戊○○、己○○、丁○○、乙○○、甲○○應給付積欠
    之管理費等節，則為被告戊○○、己○○、丁○○、乙○○、甲○○所
    否認，並以前詞置辯，是本院應審酌者厥為：㈠原告得否依
    系爭規約約定請求被告給付管理費？㈡被告戊○○、己○○、丁○○、甲○○所為之時效抗辯，有無理由？茲分述如下：
　㈠原告得依系爭規約第10條約定請求被告給付管理費
　⒈按共用部分、約定共用部分之修繕、管理、維護，由管理負
    責人或管理委員會為之。其費用由公共基金支付或由區分所
    有權人按其共有之應有部分比例分擔之。但修繕費係因可歸
    責於區分所有權人或住戶之事由所致者，由該區分所有權人
    或住戶負擔。其費用若區分所有權人會議或規約另有規定者
    ，從其規定；區分所有權人或住戶積欠應繳納之公共基金或
    應分擔或其他應負擔之費用已逾二期或達相當金額，經定相
    當期間催告仍不給付者，管理負責人或管理委員會得訴請法
    院命其給付應繳之金額及遲延利息。公寓大廈管理條例第10
    條第2項、第21條分別定有明文。
　⒉經查，被告戊○○、庚○○、己○○、丁○○、丙○○○及蔡山水、林新
    興為系爭房屋共有人，應有部分比例依序為1/10、1/10、1/
    10、1/5、1/10、1/10、1/10，又被告乙○○、甲○○則分別為
    蔡山水、林新興之遺產管理人等情，有系爭房屋建物謄本暨
    異動索引、本院93年度財管字第67號裁定、臺灣高雄少年及
    家事法院103年度司繼字第2599號裁定附卷可參（見本院卷
    第45至49、221至225、233、265、249至263頁）。次查，系
    爭大樓地下室（不分坪數）每月管理費為8,000元，系爭規
    約第10條定有明文（見本院卷第27頁），是依系爭房屋應有
    部分比例計算，被告戊○○、庚○○、己○○、丙○○○及蔡山水、
    林新興，每月各應給付管理費800元；被告丁○○每月應給付
    管理費1,600元。是原告請求被告給付積欠之管理費，自屬
    有據。
　⒊被告戊○○、己○○、丁○○雖辯稱管理費收繳約定是否經合法程
    序決議通過，有所疑義等語。惟查，系爭規約第10條第1項
    第2款、第5項於系爭大樓100年4月16日區分所有權人會議決
    議修改為：「管理費：收繳方式依照管理費收費表（如附件
    ）每月為一期收費」、「住戶欠繳各項管理費用者，...，
    由管理委員會循法律程序進行催收，並加收處理費用1,000
    元及遲延利息（以未繳金額之年息10％計算）」，而依附件
    所示收費表，系爭房屋之管理費為8,000元。嗣系爭規約第1
    0條第1項第2款於系爭大樓109年12月19日區分所有權人會議
    決議修改為：「管理費：每月為一期收費，一樓以上（不分
    店面住家）每坪40元；地下室（不分坪數）每層8,000元」
    ，有前開決議會議紀錄暨簽到名冊存卷足查（見證物卷第11
    至33、179至204頁），堪認系爭規約第10條約定，係經系爭
    大樓區分所有權人會議決議通過，自100年間系爭房屋之管
    理費即為每月8,000元，就欠繳費用部分並得收取週年利率1
    0％之遲延利息，是被告戊○○、己○○、丁○○辯稱系爭規約第10
    條約定未經合法程序決議，自無可採。
　⒋被告戊○○、己○○、丁○○、乙○○另辯稱系爭房屋無法正常使用
    ，原告應盡管理之責才能請求管理費等語，並提出照片為據
    （見本院卷第401、411、421頁）。惟縱認系爭房屋確實難
    以正常使用，然被告為系爭房屋共有人，本得基於所有權人
    之地位，就系爭房屋進行修繕，或委請原告修繕共有部分、
    排除妨害，以利正常使用系爭房屋。而被告既為系爭大樓區
    分所有權人，依前揭說明，仍有繳納管理費之義務，要與被
    告有無實際使用系爭房屋、原告如何處理系爭大樓公共事務
    有間。易言之，被告繳納管理費之義務，與系爭房屋能否使
    用、原告公共事務管理之效能究屬二事，被告自不得以此解
    免繳納管理費之義務，是被告戊○○、己○○、丁○○、乙○○所辯
    ，自無可取。
　㈡被告戊○○、己○○、丁○○、甲○○所為之時效抗辯有理由
　⒈按1年或不及1年之定期給付債權，其各期給付請求權因5年間
    不行使而消滅，民法第126條所明定，凡屬上項定期給付債
    權，即有該條之適用，無庸當事人就此有所約定，且不得預
    先拋棄時效之利益（最高法院50年台上字第1960號判決意旨
    可參）。復按民法第126條所謂1年或不及1年之定期給付債
    權，係指基於一定法律關係，因每次1年以下期間之經過順
    次發生之債權而言（最高法院81年度台上字第3004號判決意
    旨可參）。又公寓大廈之住戶繳付管理費，係依據區分所有
    權人做成之決議或自治決議所訂定之管理規約，係基於區分
    所有權人合致之意思表示所成立之契約關係，亦即，每位住
    戶對於其他區分所有權人皆有要求繳付管理費之請求權，至
    公寓大廈管理委員會得向住戶收取管理費，則係來自全體區
    分所有權人之授權，代為收取，是若區分所有權人約定管理
    費為按月或按季繳納，自屬於不及於1年之定期給付請求權
    ，而有民法第126條規定之5年時效適用。次按消滅時效，因
    請求而中斷，民法第129條第1項第1款。
　⒉經查，原告請求被告繳納之管理費，係基於系爭大樓規約之
    一定法律關係而生，且每次以一個月期間順次發生，則依前
    開說明，系爭大樓管理費請求權自屬民法第126條所謂不及1
     年之定期給付債權，而有前開5年時效期間之適用。次查，
    原告於110年9月3日以存證信函請求被告給付102年1月至110
    年7月間積欠之管理費，並分別於110年9月6日送達被告甲○○
    、110年9月8日送達被告戊○○、110年9月10日送達被告丁○○
    、110年9月14日送達被告己○○等情，有存證信函暨回執附卷
    可憑（見本院卷第33、375、381、383、385頁）。從而，原
    告就被告甲○○逾110年9月6日以前5年、被告戊○○逾110年9月
    8日以前5年、被告丁○○逾110年9月10日以前5年、被告己○○
    逾110年9月14日以前5年之管理費請求部分，均已罹於消滅
    時效。又原告係請求至110年12月之管理費，則其可請求被
    告甲○○給付之管理費應為105年9月7日起至110年12月31日止
    ，共63個月又25日，共計51,067元（計算式：800×63＋800×2
    5/30＝51,067，小數點以下四捨五入）；可請求被告戊○○給
    付之管理費應為105年9月9日起至110年12月31日止，共63個
    月又23日，共計51,013元（計算式：800×63＋800×23/30＝51,
    013，小數點以下四捨五入）；可請求被告丁○○給付之管理
    費應為105年9月11日起至110年12月31日止，共63個月又21
    日，共計101,920元（計算式：1,600×63＋1,600×21/30＝101,
    920）；可請求被告己○○給付之管理費應為105年9月15日起
    至110年12月31日止，共63個月又17日，共計50,853元（計
    算式：800×63＋800×17/30＝50,853，小數點以下四捨五入）
    。
　㈢綜上，原告得請求被告戊○○給付51,013元；被告庚○○給付86,
    400元（計算式：800×108＝86,400【自102年1月至110年12月
    ，共108個月，以每月800元計算】）；被告己○○給付50,853
    元；被告丁○○給付101,920元；被告丙○○○給付給付64,800元
    （計算式：800×81＝80,000【自104年4月至110年12月，共81
    個月，以每月800元計算】）；被告乙○○於管理蔡山水之遺
    產範圍內給付71,200元（計算式：800×89＝71,200【自103年
    8月至110年12月，共89個月，以每月800元計算】）；被告
    甲○○於管理林新興之遺產範圍內給付51,067元。　　　
　㈣末查，系爭規約第10條第5項約定原告就欠繳管理費部分得收
    取週年利率10％之遲延利息（見本院卷第28頁），是原告自
    得向被告請求以上開利率計算之遲延利息。
六、綜上所述，原告依系爭大樓規約第10條約定及公寓大廈管理
    條例第21條規定，請求如主文第1項至第7項所示內容，為有
    理由，應予准許。逾此範圍之請求，為無理由，應予駁回。
七、本判決原告勝訴部分，係依民事訴訟法第427條訴訟適用簡
    易程序所為被告敗訴之判決，爰依同法第389條第1項第3款
    之規定，依職權宣告假執行。並由本院依民事訴訟法第392 
    條第2項之規定，依職權宣告被告為原告預供擔保，得免為
    假執行。
八、本件事證已臻明確，兩造其餘攻擊防禦方法及所提證據，核
    與判決結果不生影響，爰不逐一論述，併此敘明。
九、訴訟費用負擔之依據：民事訴訟法第79條。　　　
中　　華　　民　　國　　111 　年　　12　　月　　20　　日
                  高雄簡易庭　法　官  陳安信
以上正本係照原本作成。
如對本判決上訴，須於判決送達後20日內向本院提出上訴狀。如
委任律師提起上訴者，應一併繳納上訴審裁判費。
中　　華　　民　　國　　111 　年　　12　　月　　20　　日
                              書記官  蔡妮君
附表：
 訴訟費用負擔之比例 被告供擔保得暫免假執行之金額（新臺幣） 原告 15/70  被告戊○○ 6/70 51,013 被告庚○○ 10/70 86,400 被告己○○ 6/70 50,853 被告丁○○ 7/70 101,920 被告丙○○○ 10/70 64,800 被告乙○○（即蔡山水遺產管理人） 10/70 71,200 被告甲○○（即林新興遺產管理人） 6/70 51,067